【裁判字號】    92,上易,785
【裁判日期】    920930
【裁判案由】    違反著作權法
【裁判全文】
臺灣高等法院高雄分院刑事判決                    九十二年度上易字第七八五號
    上  訴  人
    即  被  告  甲○○
    選任辯護人  朱立人律師
右上訴人因違反著作權法案件，不服臺灣屏東地方法院九十一年度易字第一三六六號
中華民國九十二年四月三十日第一審判決（起訴案號：臺灣屏東地方法院檢察署九十
一年度少連偵字第三五號），提起上訴，本院判決如左：
      主  文
原判決撤銷。
甲○○成年人與未滿十八歲之人共同以明知為侵害著作權之物，意圖營利而交付之方
法侵害他人之著作權為常業，累犯，處有期徒刑壹年陸月。附表所示扣案之盜版音樂
光碟片貳佰壹拾柒片、垃圾筒壹個、廣告看板壹張、新臺幣壹仟貳佰元，均沒收。
      事  實
一甲○○曾於民國九十年間因違反著作權法案件，經判處有期徒刑三月，甫於九十一
  年一月二十二日易科罰金執行完畢，猶不知悔改，明知如附表所示種類之音樂光碟
  片，為未經如附表編號一至十七所示之滾石國際音樂股份有限公司、科藝百代股份有
  限公司、華納國際音樂股份有限公司、豐華唱片股份有限公司、上華國際企業股份
  有限公司、博德曼股份有限公司、新力哥倫比亞音樂股份有限公司、魔岩唱片股分
  有限公司、艾迴股份有限公司、環球國際唱片股份有限公司、福茂唱片音樂股份有
  限公司、華研國際音樂股份有限公司、全員集合國際多媒體股份有限公司、華特國
  際音樂股份有限公司、新點子音樂有限公司、歌萊美捌捌陸陸股份有限公司等著作
  權人同意而為擅自重製之盜版物品，竟與少年陳○○（七十四年三月一日生，姓名
  年籍詳卷，業經裁定令入感化教育）共同基於意圖營利而銷售之犯意，自九十一年
  五月二十日起，以每日新臺幣（下同）八百元之代價，僱請少年陳○○在屏東市○
  ○鄉○○路夜市商場內擺設攤位，販賣其所有詳如附表編號一至十七所示種類之盜版
  音樂光碟片，且在攤位上擺放其所有書有「ＣＤ一片一○○元、買三送一、買五送
  二」之廣告看板一張及垃圾筒一個，以每片盜版音樂光碟片一百元，買三片送一片
  、買五片送二片之價格，由顧客自行將價金投入垃圾筒內，由少年陳○○在旁監視
  之方式，供販賣散布之用，賴以維生，並以之為常業。嗣警方據著作權人檢舉，於
  九十一年六月三日下午七時許至上述夜市商場內查緝時，發現少年陳○○擺設之攤
  位後，埋伏在旁，於翌日（即六月四日）凌晨零時二十分許，少年陳○○出面將該
  攤位上之物品收妥、推至甲○○擺設之攤位附近，並依甲○○指示擺好上述物品後
  ，少年陳○○即將當日販得之款項一千二百元交予甲○○時，為警當場查獲，並扣
  得如附表編號一至十七所示之盜版音樂光碟片二百十七片、垃圾筒一個、廣告看板一
  張及一千二百元。
二案經附表編號一至十七所示之著作權人訴由高雄市政府警察局新興分局報請臺灣屏東
  地方法院檢察署檢察官偵查起訴。
      理  由
一被告甲○○固坦認於右揭時地收受少年陳○○交付之現金，惟矢口否認有違反著作
  權法之犯行，辯稱：伊不認識陳○○，販賣光碟片之幕後老板是「阿和」，伊僅在
  夜市擺攤做彩球賓果生意，是「阿和」在六月三日下午向伊借了一千二百元，才由
  陳○○於六月四日凌晨拿錢還伊，陳○○販賣盜版光碟片與伊無關，且因伊所設攤
  位在停車場旁，陳○○才將物品推往該處，非伊指示其擺設該處云云。
二經查：
(一)被告於右揭時地向少年陳○○收受一千二百元一節，業經被告於警詢（見警卷第一
  頁反面）及偵查中（見偵查卷第三頁反面）供述明確，核與證人即在場販售盜版光
  碟片之少年陳○○於警詢（見警卷第二頁反面）、偵查（見偵查卷第二十四頁）、
  原審（見原審卷第四十四頁反面）及本院審理時（見本院卷第一二三頁）供述交付
  被告一千二百元之情節相符。且本件因著作權人檢舉，經警於九十一年六月三日下
  午七時許至右揭地點時，發現確有販賣盜版音樂光碟片之攤位，乃在旁埋伏至翌日
  凌晨零時許，始見少年陳○○出面收妥攤位後，將攤位上之物品推至被告擺設彩球
  賓果攤位處，被告指示少年陳○○放置盜版音樂光碟片等物之處所後，少年陳○○
  即交付金錢予被告等情，業經證人即本件查獲之警員方照仁證述明確（見原審卷第
  九十一頁），此外，復有附表編號一至十七所示之盜版音樂光碟片二百十七片、垃圾
  筒一個、廣告看板一張及一千二百元扣案足稽。足認被告確於右揭時地僱用少年陳
  ○○販售盜版音樂光碟片，而於收攤後自少年陳○○手中取回販售所得一千二百元
  無訛。
(二)又附表編號一至十七所示之盜版音樂光碟片二百十七片，分別係就滾石國際音樂股份
  有限公司、科藝百代股份有限公司、華納國際音樂股份有限公司、豐華唱片股份有
  限公司、上華國際企業股份有限公司、博德曼股份有限公司、新力哥倫比亞音樂股
  份有限公司、魔岩唱片股分有限公司、艾迴股份有限公司、環球國際唱片股份有限
  公司、福茂唱片音樂股份有限公司、華研國際音樂股份有限公司、全員集合國際多
  媒體股份有限公司、華特國際音樂股份有限公司、新點子音樂有限公司、歌萊美捌
  捌陸陸股份有限公司等所出版而享有著作權之音樂光碟片，未經授權即予以盜錄燒
  拷一節，亦有滾石國際音樂股份有限公司等十六家提出之錄音著作權利授權證明書
  、音樂光碟封面、臺北市政府營利事業登記證及經濟部公司執照等附卷可憑（見警
  卷第十五頁至第四十三頁、偵查卷第十二頁至第十八頁，及高雄市政府警察局新興
  分局少年陳○○之少年事件調查卷宗影本），足認被告販售之音樂光碟片確屬盜版
  ，且侵害附表編號一至十七所示之滾石國際音樂股份有限公司等十六家公司之著作權
  。
(三)被告雖辯稱：販賣盜版音樂光碟片募後老闆是「阿和」，因「阿和」欠錢才由少年
  陳○○交付一千二百元清償云云，且證人即少年陳○○亦附和被告所述證稱：老闆
  是「阿和」，因「阿和」打電話說欠賣彩球賓果之老闆一千二百元，而夜市只有一
  人在賣彩球賓果，所以拿錢給被告云云。惟被告對於「阿和」欠錢之原因，先稱：
  是他（指少年陳○○）老闆『阿和』在伊的賓果彩球輸了一千二百元，他叫陳○○
  拿來還云云（見偵查卷第二十四頁），嗣改稱：是『阿和』在九十年六月三日下午
  四、五點跟伊借一千六云云（見原審卷第二十八頁），乃被告對親身經歷之事實－
  欠款之原因及數額，前後竟然不同。再者，少年陳○○證述：所交付之一千二百元
  即是當日販賣盜版音樂光碟片全部所得等語（見原審卷第四十五頁），而少年於原
  審證述：伊賣光碟到晚上十一點多收攤之後就把錢及光碟放在原來拿的地方，錢部
  分扣除伊應得之八百元，放了就走云云（見原審卷第四十四頁），乃少年竟在當天
  未扣除其應得之工資八百元，而將全部販賣所得交與被告，已與前所述不符，況且
  在公共場所任意置放收妥之盜版音樂光碟片及現金，而不予看管，更異於常情。惟
  少年於本院審理中改稱：伊收攤後所賣之現金都是交給老闆，老闆是固定時過來收
  錢，伊都是在十一點時收攤，在那邊等老闆，當天被抓時伊正在等老闆來接手東西
  ，因平常老闆都會來接手東西及收錢等語（見本院卷第一二四頁），足認少年陳○
  ○在結束收攤時均須將貨物及現款繳交老闆，亦較與常情相符。是以少年當天應係
  照舊將貨物及現金繳交被告時，而為警當場查獲無疑。少年陳○○雖一再證稱被告
  非伊老闆，惟對被查獲當日何以老闆未如常出現在場一情，始終無法自圓其說（見
  本院卷第一二四頁），足見少年陳○○否認被告為僱用其之老闆，為迴護之詞，而
  不足採信。
(四)至證人羅丁旗雖到庭證稱：確有「阿和」其人在右揭地點擺攤販售盜版音樂光碟片
  ，且在場之被告並非「阿和」云云。惟證人羅丁旗於九十一年三月下旬曾因連續幫
  助他人販售盜版音樂光碟片，而經原審法院判決有期徒刑三月確定一節，有原審法
  院九十一年度易字第九三五號判決書及臺灣高等法院被告全國前案紀錄表各一份在
  卷足稽（見本院卷第九十五頁至第一０五頁），其竟為同屬違反著作權法案件之被
  告做證，其可信度已有可疑。況且證人羅丁旗於本院審理中證述：被告在夜市擺賓
  果攤位，每晚由伊於九點許向被告收取五百五十元之清潔費（含電費）云云；而被
  告供稱：羅丁旗係於伊收攤約十點多時向伊收四百元，有時收六百元云云（見本院
  卷第一五五頁至第一五六頁）。證人羅丁旗既為該處夜市管理員，負責收取費用，
  竟與被告所稱收費時間及金額不同，足見證人羅丁旗上開所述各節均與事實不符，
  而為迴護被告之詞，自不足採。
(五)另證人潘淑如、徐文英均證稱：被告係在上述夜市內擺設彩球賓果生意，但不識販
  賣盜版光碟之人，亦不知「阿和」其人等語（見原審卷第五十二頁至第五十四頁）
  ，顯見上開證人乃無從證明少年陳○○及被告所稱販賣盜版光碟攤位之老闆是「阿
  和」一情，如此自不足採為有利被告之證據。至證人方照仁雖另證述查獲當時有另
  一人逃逸等語，但查無證據證明該逃逸之人與被告及少年陳○○間有犯意之聯絡及
  行為之分擔，無從認定是否本案共犯。另被告提出其亦曾擔任其他音樂光碟片著作
  權人之告訴代理人之證明，僅足以證明被告對盜版音樂光碟及違反著作權法事件相
  關熟悉，惟並不足以證明被告未為本件犯行，亦不足採為有利被告之證定，附此敘
  明。
(六)綜上所述，被告所辯各節顯係避就之詞，均不足採。本件事證已臻明確，被告犯行
  洵堪認定。
三按刑法上所謂「常業」，係指反覆以同種類行為為目的之社會活動之職業性犯罪而
  言（最高法院八十五年度台上字第五一０號判決參照）。凡藉該犯罪以為日常謀生
  之職業，而有事實上之表現為已足，並不以犯罪時間之長短為標準，亦不以無其他
  兼業為必要。本件被告雖亦在夜市擺設彩球賓果攤位，惟其於九十年七月十七日在
  夜市因販賣盜版光碟為警查獲移送，嗣於原審審理中與著作權人新點子音樂有限公
  司和解，經告訴人撤回告訴，而為原審判決公訴不受理；嗣又於同年九月十六日再
  次於夜市因販賣盜版光碟為警查獲移送，嗣經原審法院判處有期徒刑三月確定等節
  ，有臺灣屏東地方法院檢察署九十年度偵字第四五六二號、第六六三九號起訴書、
  臺灣屏東地方法院九十年易字第一一七九號判決書及臺灣高等法院被告全國前案紀
  錄表各一份在卷足稽。被告已因販售盜版光碟而涉訟二次，詎本案再次查獲其於夜
  市販售盜版光碟，顯見其將擅自重製之盜版光碟出售予不特定顧客營利，獲利頗豐
  ，應係藉該犯罪以為日常謀生之職業，且反覆以此種類行為之目的為職業，應可認
  定。核被告甲○○所為，係犯著作權法第九十四條之明知為侵害著作權之物，意圖
  營利而交付之常業罪。公訴意旨認被告係犯著作權法第九十三條第三款、第八十七
  條第二款之罪，惟其起訴之基本事實同一，爰予以變更起訴法條。又被告意圖散布
  而陳列之低度行為，應為其意圖營利而交付之高度行為所吸收，不另論罪。被告甲
  ○○以自己共同犯罪之意思，事先同謀，僱用指示少年陳○○實施犯罪之行為，與
  少年陳○○間有犯意聯絡及行為分擔，均為共同正犯。再被告販賣盜版之光碟，同
  時侵害附表編號一至十七所示之滾石國際音樂股份有限公司、科藝百代股份有限公司
  、華納國際音樂股份有限公司、豐華唱片股份有限公司、上華國際企業股份有限公
  司、博德曼股份有限公司、新力哥倫比亞音樂股份有限公司、魔岩唱片股分有限公
  司、艾迴股份有限公司、環球國際唱片股份有限公司、福茂唱片音樂股份有限公司
  、華研國際音樂股份有限公司、全員集合國際多媒體股份有限公司、華特國際音樂
  股份有限公司、新點子音樂有限公司、歌萊美捌捌陸陸股份有限公司等著作權人之
  著作權，係以一行為觸犯數罪名，為想像競合犯，應依刑法第五十五條前段之規定
  ，以一罪論。又著作權法業經立法院修正，並於九十二年七月九日經總統公布，修
  正後之著作權法第九十四條第一項之罪之刑度較修正前之著作權法第九十四條之罪
  之刑為重（新法罰金刑提高為得併科三十萬元以上三百萬元以下，舊法係得併科四
  十五萬元以下罰金），依刑法第二條第一項但書從新從輕規定，應適用修正前著作
  權法第九十四條規定，較有利於行為人即被告。又被告於行為時為成年人，少年陳
  ○○為七十四年三月一日出生，有其等年籍在卷可稽，被告與少年陳○○共同實施
  上述犯罪，應依少年事件處理法第八十五條第一項規定加重其刑。被告曾於民國九
  十年間因違反著作權法案件，經判處有期徒刑三月，於九十一年一月二十二日易科
  罰金執行完畢，有臺灣高等法院被告全國前案紀錄表及臺灣屏東地方法院檢察署刑
  案資料查註紀錄表各一紙在卷可按，其受有期徒刑之執行完畢後，五年之內再犯有
  期徒刑以上刑之本罪，為累犯，應依法加重其刑，其有二種以上刑之加重，應遞加
  重之。
四原審予以論罪科刑，固非無見，惟查：(一)原審認定被告所為明知為侵害著作權之物
  ，意圖營利而交付犯行，僅該當著作權法第九十三條第三款、第八十七條第二款，
  非為常業犯，自有未洽；(二)附表編號十七所示「世間情」之盜版光碟片四片之著作物
  ，業經著作權人歌萊美捌捌陸陸股份有限公司於警詢時提出告訴一節，有該告訴狀
  、委任狀及著作權證明書等附於高雄市政府警察局新興分局少年陳○○之少年事件
  調查卷宗，並經本院調取核閱無訛，且被告既為常業犯，亦無待著作權人告訴，原
  判決未認定此部分犯行，亦有未洽。被告上訴意旨猶執前詞，指摘原判決不當，雖
  無理由，惟原判決既有上開可議之處，應由本院予以撤銷改判。爰審酌被告販賣盜
  版音樂光碟片，對著作權人利益影響甚鉅，危害創作之自由發展、迭為違反著作權
  之行為、本件販賣之時日、販賣盜版音樂光碟片數量及否認犯行之犯後態度等一切
  情狀，量處如主文所示第二項之刑。扣案如附表編號一至十七所示之盜版音樂光碟片
  二百十七片、垃圾筒一個、廣告看板一張，顯為被告所有提供與少年陳○○共同犯
  罪所用之物，應依刑法第三十八條第一項第二款宣告沒收。另扣案之一千二百元則
  為被告因犯罪所得之物，應依刑法第三十八條第一項第三款宣告沒收。
據上論斷，應依刑事訴訟法第三百六十九條第一項前段、第三百六十四條、第二百九
十九條第一項前段、第三百條，修正前著作權法第九十四條，少年事件處理法第八十
五條第一項，刑法第二條第一項但書、第十一條前段、第二十八條、第五十五條、第
四十七條、第三十八條第一項第二款、第三款，判決如主文。
本案經檢察官郭振昌到庭執行職務。
中      華      民      國      九十二     年     九     月     三十    日
                              臺灣高等法院高雄分院刑事第六庭
                                  審判長法官  王憲義
                                        法官  范惠瑩
                                        法官  謝靜雯
右正本證明與原本無異。
如不服本判決應於收受本判決後十日內向本院提出上訴書狀，其未述上訴理由者，
並得於提起上訴後十日內向本院補提理由書狀（均須按他造當事人之人數附繕本)「
切勿逕送上級法院」。
                                      書記官  廖素珍
中    華    民    國     九十二     年       十       月       二       日
附錄：本判決論罪科刑法條：
著作權法第九十四條：
以犯第九十一條、第九十二條或第九十三條之罪為常業者，處一年以上七年以下有期
徒刑，得併科新台幣四十五萬元以下罰金。
附表
┌──┬─────────┬──┬───────┬────────┬───┐
│編號│盜版ＣＤ雷        │片數│被侵害歌曲名稱│著作權（發行）人│備  註│
│    │射唱片名稱        │    │              │                │      │
├──┼─────────┼──┼───────┼────────┼───┤
│ 1  │梁靜如 我喜歡     │ 19 │  我喜歡      │滾石國際音樂股份│      │
│    │                  │    │              │有限公司        │      │
├──┼─────────┼──┼───────┼────────┼───┤
│ 2  │戴愛玲 放         │ 24 │  放          │科藝百代股份有限│      │
│    │                  │    │              │公司            │      │
├──┼─────────┼──┼───────┼────────┼───┤
│ 3  │鄭秀文 捨得       │ 23 │  捨得        │華納國際音樂股份│      │
│    │                  │    │              │有限公司        │      │
├──┼─────────┼──┼───────┼────────┼───┤
│ 4  │陶昌瑩 青春       │15  │  青春        │豐華唱片股份有限│      │
│    │                  │    │              │公司            │      │
├──┼─────────┼──┼───────┼────────┼───┤
│ 5  │許慧欣 快樂為主   │ 17 │  ＨＡＰＰＹ  │上華國際企業股份│      │
│    │                  │    │              │有限公司        │      │
├──┼─────────┼──┼───────┼────────┼───┤
│ 6  │彭佳慧  情歌手    │ 25 │ 情歌手       │博德曼股份有限公│      │
│    │                  │    │              │司              │      │
├──┼─────────┼──┼───────┼────────┼───┤
│ 7  │莫文蔚 Ｉ         │26  │ 愛           │新力哥倫比亞音樂│      │
│    │                  │    │              │股份有限公司    │      │
├──┼─────────┼──┼───────┼────────┼───┤
│ 8  │伍佰   夢的河流   │ 19 │ 蛇           │魔岩唱片股份有限│      │
│    │                  │    │              │公司            │      │
├──┼─────────┼──┼───────┼────────┼───┤
│ 9  │陳奕迅 你的背包   │ 7  │ 你的背包     │艾迴股份有限公司│      │
│    │                  │    │              │有限公司        │      │
├──┼─────────┼──┼───────┼────────┼───┤
│ 10 │男孩特區ＡＮＤＩ  │ 4  │ ＡＮＤ Ｉ    │環球國際唱片股份│      │
│    │                  │    │              │有限公司        │      │
├──┼─────────┼──┼───────┼────────┼───┤
│11  │范瑋琪 愛情白皮書 │ 13 │ 啟程         │福茂唱片音樂股份│      │
│    │                  │    │              │有限公司        │      │
├──┼─────────┼──┼───────┼────────┼───┤
│12  │SHE青春株式會社   │ 4  │ 圍巾         │華研國際音樂股份│      │
│    │                  │    │              │有限公司        │      │
├──┼─────────┼──┼───────┼────────┼───┤
│13  │ＪＯＤＹ  江惠    │ 3  │ 家後等       │全員集合國際多媒│      │
│    │                  │    │              │體股份有限公司  │      │
├──┼─────────┼──┼───────┼────────┼───┤
│14  │白冰冰 愛你好不好 │ 3  │ 愛你好不好   │華特國際音樂股份│      │
│    │                  │    │              │有限公司        │      │
├──┼─────────┼──┼───────┼────────┼───┤
│15  │電子大帝國        │ 3  │ 科技搖滾狂   │新點子音樂有限公│      │
│    │                  │   │              │司              │      │
├──┼─────────┼──┼───────┼────────┼───┤
│16  │冬季戀歌          │ 4  │ 勿忘我       │新點子音樂有限公│      │
│    │                  │    │              │司              │      │
├──┼─────────┼──┼───────┼────────┼───┤
│17  │郭桂彬 世間情     │ 4  │ 玫瑰等       │歌來美捌捌陸陸股│      │
│    │                  │    │              │份有限公司      │      │
├──┴─────────┴──┴───────┴────────┴───┤
│                                侵害物（ＣＤ）數量：二一七（片）        │
└────────────────────────────────────┘
                                                                        Ｆ

司法院資訊處製作；財團法人民間司法改革基金會備份。
